最  高  行  政  法  院  裁  定
                                     100年度裁字第2763號
上  訴  人  曾貴焜
被 上訴 人  勞工保險局
代  表  人  陳益民
上列當事人間勞工保險爭議事件，上訴人對於中華民國100年9月
7日臺中高等行政法院99年度訴字第357號判決，提起上訴，本院
裁定如下：
    主  文
上訴駁回。
上訴審訴訟費用由上訴人負擔。
    理  由
一、按對於高等行政法院判決之上訴，非以其違背法令為理由，
    不得為之，行政訴訟法第242條定有明文。依同法第243條第
    1項規定，判決不適用法規或適用不當者，為違背法令；而
    判決有同條第2項所列各款情形之一者，為當然違背法令。
    是當事人對於高等行政法院判決上訴，如依行政訴訟法第24
    3條第1項規定，以高等行政法院判決有不適用法規或適用不
    當為理由時，其上訴狀或理由書應有具體之指摘，並揭示該
    法規之條項或其內容；若係成文法以外之法則，應揭示該法
    則之旨趣；倘為司法院解釋或本院之判例，則應揭示該判解
    之字號或其內容。如以行政訴訟法第243條第2項所列各款情
    形為理由時，其上訴狀或理由書，應揭示合於該條項各款之
    事實。上訴狀或理由書如未依此項方法表明，或其所表明者
    與上開法條規定不合時，即難認為已對高等行政法院判決之
    違背法令有具體之指摘，其上訴自難認為合法。
二、被保險人即上訴人配偶歐彩鳳（已於民國98年1月9日死亡）
    前於81年12月31日經由有德電木廠股份有限公司（下稱有德
    公司）申報參加勞工保險（加保），並於86年4月1日申報其
    退保。嗣被保險人於97年10月1日再經由臺中縣（改制後為
    臺中市，下同）農耕工作業職業工會申報其加保，旋於98年
    1月9日因肺炎併呼吸道衰竭及子宮頸癌併遠處轉移死亡，其
    受益人即上訴人申請被保險人傷病給付及本人死亡給付。經
    被上訴人審查結果，認難以認定被保險人於97年10月1日加
    保後確有實際從業之事實，乃依勞工保險條例第24條規定，
    以98年3月11日保承職字第09860089290號函，核定自97年10
    月1日取消被保險人之投保資格，已繳之保險費依同條例第
    16條第2項規定不予退還，至所請傷病給付及本人死亡給付
    ，係86年4月1日退保後發生之事故，不符同條例第19條第1
    項規定，又其住院及死亡日距退保日已逾1年，亦無同條例
    第20條規定之適用，乃均核定不予給付。上訴人不服，申請
    審議，經勞工保險監理委員會以98保監審字第1776號審定書
    審定原核定撤銷，由被上訴人查明後另為適法處分。經被上
    訴人重新審查結果，仍認無法證明被保險人於97年10月1日
    加保後有實際從業之事實，乃以98年9月7日保承職字第0981
    0302920號函作成相同核定。上訴人不服，申請審議，經勞
    工保險監理委員會以98保監審字第5158號審定書審定駁回。
    上訴人不服，提起訴願仍遭駁回，上訴人仍不服，提起行政
    訴訟，經原審法院以99年度訴字第357號判決（下稱原審判
    決）駁回，上訴人猶未甘服，遂提起本件上訴。
三、上訴人上訴意旨略以：（一）按勞工保險具有政策強制性在
    職保險之性質，如勞工「加保時」尚未在職工作，而於加保
    後始覓得工作，如仍然不生加保效力，則加保後在職工作無
    法獲得強制性在職保險之保障。本件上訴人係以被保險人「
    加保前後」無實際從業之事實，而取消被保險人之投保資格
    ，惟原審判決認為被保險人為無一定雇主之勞工，應於「加
    保時」應有從事「本業」之工作，否則不生加保效力，顯然
    未適用司法院釋字第568號及第609號解釋意旨，增加勞工保
    險條例對勞工從事工作之種類與範圍所無之限制，有判決不
    適用法規或適用不當之情形。（二）本件被保險人於「加保
    時」無從事農事服務之事實，然勞工或因個人身體健康狀況
    、或因工作需求程度、或暫無雇主僱用、或勞動型態等因素
    ，而無從事本業工作，並非全然因加保時無工作能力使然，
    此由被保險人「臨時從事其他輕便性之工作」為原審肯認之
    事實，可知並非以詐欺或其他不正當行為領取保險給付。被
    上訴人於本件訴訟進行中即知被保險人加保後確有實際從事
    工作，依規定自應由保險人限期令雇主為其員工辦理參加勞
    工保險，原審判決未注意及此，遽為不利於上訴人之判決，
    於法自有未合。（三）被上訴人取消被保險人之投保資格，
    惟被保險人加保後「臨時從事其他輕便性之工作」為原審肯
    認之事實，顯見被上訴人於原審始終未能舉證證明投保單位
    明知或可得而知被保險人為不合勞工保險條例之規定，而仍
    為其參加保險之手續，原審認上訴人請求被保險人傷病給付
    及本人死亡給付為無理由，容有違誤。（四）原審判決一方
    面認為勞工保險係在職保險，一方面又認被保險人「工作19
    日」期間不能參加勞工保險，其理由何在？故原審判決難認
    無判決不備理由或理由矛盾之情形等語，為其論據。經查，
    原審判決以：（一）被保險人於98年1月9日因肺炎併呼吸道
    衰竭及子宮頸癌併遠處轉移死亡，另原審法院函詢被保險人
    於上開期間至臺中市佳德中醫診所之就診情形，該所函復稱
    其主訴症狀為下腹部疼痛、腰痛、腰酸下肢麻、大便硬結不
    順暢為主，其餘偶而參雜感冒症狀頭痛、不眠。是被保險人
    向臺中縣農耕工作業職業工會申請加入會員，並由該工會為
    其加保，依其上開就診及所罹病狀非輕等情形，自難認被保
    險人於97年10月1日加保後迄其於98年1月9日死亡時，有從
    事農事服務之工作能力及事實。（二）上訴人主張有德公司
    於97年10月7日起至10月22日止計11日，及同年11月5日起至
    11月14日計8日，有僱用歐彩鳳從事塑膠品修剪毛邊及組合
    包裝工作並給付薪資，雖可認歐彩鳳於該期間，有在該公司
    短暫工作19日等情屬實。惟按勞工保險係在職保險，應有實
    際從事本業工作並以所獲報酬維生之無一定雇主或自營作業
    者，始得依照勞工保險條例第6條第1項第7款之規定，由所
    屬本業職業工會申報加保；如加保人於轉任非本業工作時起
    ，為其辦理加保之職業工會，依法既不應繼續辦理加保，則
    於違法加保期間所生之保險事故，自不得享有請領給付之權
    利。另按勞工保險條例施行細則第26條規定，雖已放寬投保
    行業資格之限制，然仍須以加保人於投保時，已有工作之能
    力及工作之事實為要件，僅因投保單位非其本業，或本業改
    變而未轉投本業隸屬之職業工會，為維護被保險人之權益，
    而仍可維持其保險資格而言。再者，依本院77年度判字第87
    6號判決意旨，加保人於投保時如無本業工作，而僅嗣後臨
    時從事其他工作者，亦不得享有勞工保險權利等情，均已闡
    述綦詳。上訴意旨雖以該判決違背法令為由，惟核其上訴理
    由，上訴人就原審所不採之事由再為爭執，無非係就原審取
    捨證據、認定事實之職權行使，指摘其為不當，並非具體表
    明合於不適用法規、適用法規不當、或行政訴訟法第243條
    第2項所列各款之情形，難認對該判決之如何違背法令已有
    具體之指摘。依首開規定及說明，應認其上訴為不合法。
四、據上論結，本件上訴為不合法。依行政訴訟法第249條第1項
    前段、第104條、民事訴訟法第95條、第78條，裁定如主文
    。
中    華    民    國    100   年    11    月    17    日
                    最高行政法院第五庭
                        審判長法官  黃  合  文
                              法官  鄭  忠  仁
                              法官  劉  介  中
                              法官  帥  嘉  寶
                              法官  陳  鴻  斌

以  上  正  本  證  明  與  原  本  無  異
中    華    民    國    100   年    11    月    18    日
                              書記官  王  福  瀛